臺灣屏東地方法院刑事判決　　　　　　 99年度交易字第211號
公　訴　人　臺灣屏東地方法院檢察署檢察官
被　　　告　鍾孟勳
上列被告因公共危險案件，經檢察官提起公訴（99年度偵字第92
65號），被告於準備程序中就被訴事實為有罪之陳述，經本院告
知簡式審判程序之旨，並聽取被告與公訴人之意見後，合議庭裁
定由受命法官獨任進行簡式審判程序，判決如下：
    主  文
鍾孟勳犯不能安全駕駛動力交通工具罪，累犯，處拘役肆拾日，
如易科罰金，以新臺幣壹仟元折算壹日。
    事  實
一、鍾孟勳前於民國96年間因傷害案件，經本院以95年度易字第
    376 號判處有期徒刑4 月，減為有期徒刑2 月確定，嗣於96
    年12月11日易科罰金執行完畢。詎其於99年9 月20日上午9
    時許，在其位於屏東縣高樹鄉大埔村永豐巷10號住處內，飲
    用1 碗摻有米酒之麻油雞湯後，明知其服用酒類後吐氣所含
    酒精成分已達於不能安全駕駛動力交通工具之程度，竟仍於
    同日13時30分許，駕駛其所有之車牌號碼8M- 6659號之自用
    小客車上路。嗣於同日14時10分許，行經屏東縣九如鄉○○
    村○○路100 號前某處，不慎與陳啟明所駕駛之車牌號碼D8
    -6985 號之自用小客車擦撞而肇事，又其明知發生本件肇事
    後，竟仍駕駛上開自小客車逃離現場。嗣經警循線於上開住
    處查獲，並於同日16時52分許，測得鍾孟勳之呼氣所含酒精
    濃度達每公升0.22毫克，始查悉上情。
二、案經屏東縣政府警察局里港分局移送臺灣屏東地方法院檢察
    署檢察官偵查起訴。
    理  由
一、本件被告鍾孟勳所犯係死刑、無期徒刑、最輕本刑為3 年以
    上有期徒刑以外之罪，其於本院準備程序中就前揭被訴事實
    為有罪之陳述，經告知簡式審判程序之旨，並聽取其與公訴
    人之意見後，本院認無不得或不宜改依簡式審判程序進行之
    處，爰依刑事訴訟法第273 條之1 第1 項、第284 條之1 ，
    裁定依簡式審判程序審理，合先敘明。
二、前揭犯罪事實，業據被告鍾孟勳於本院準備程序及審理時坦
    承不諱( 見本院卷第14頁背面、第20頁) ，核與證人即被害
    人陳啟明於警詢之陳述大致相符，並有鍾孟勳之刑法第一百
    八十五條之三案件酒精觀察測試觀察紀錄表、鍾孟勳之屏東
    縣政府警察局里港分局交通事故當事人酒精測定紀錄表、肇
    事現場略圖、屏東縣政府警察局里港分局道路交通事故現場
    圖、道路交通事故調查報告表、道路交通事故當事人登記聯
    單各1 紙及現場採證照片8 幀( 見警卷第19、20、22、23至
    25、29至32頁) 在卷可稽，此部份之事實，堪信為真。
二、按刑法第185 條之3 規定所謂「不能安全駕駛」，乃抽象危
    險犯，並不以發生具體危險為必要，而對於呼氣酒精濃度已
    達每公升0.55毫克（0.55MG/L )以上，肇事率為一般正常人
    之10倍，認為已達不能安全駕車之標準，此業經法務部民國
    88年5 月18日以法88檢字第001669號函告週知，應為絕對不
    能安全駕駛動力交通工具。次按體內酒精含量由開始飲酒的
    百分之零，依飲酒量漸漸累積，在完成飲酒時體內之酒精含
    量最高，隨後依代謝率逐漸代謝，至於體內酒精含量倒推計
    算代謝率，依交通部運輸研究所於77年8 月間針對國人進行
    實驗研究指出為每小時0.0628毫克計算（引自陳高村著吐氣
    中酒精含量倒推計算過程一文）。經查，被告鍾孟勳自承酒
    後開始駕車之時間約為99年9 月20日13時30分許( 見偵卷第
    6 頁) ，而員警於同日16時52分許始對被告進行酒精呼氣檢
    測，測得其呼氣酒濃度值雖僅為每公升0.22毫克，有上開酒
    精測定記錄表在卷可佐，而被告自駕駛肇事至酒測之時間相
    詎達3 小時又22分，依前述人體內酒精含量之代謝率計算，
    被告於駕車肇事時體內酒精濃度至少為0.431 毫克【計算式
    為：0.22＋0.0628X （3+22/60 ）=0.431】，該數值雖尚未
    達每公升0.55毫克之標準，惟已超過每公升0.25毫克以上，
    依道路交通安全規則之規定，本不得駕車，然被告竟無視上
    開規定，猶酒後駕車並追撞在其前方之被害人陳啟明所駕駛
    之自用小客車，而發生交通事故，且參以被告之刑法第一百
    八十五條之三案件酒精觀察測試觀察紀錄表已載明：駕駛過
    程因酒醉駕車肇事，顯然無法正常行駛，該民( 即被告) 因
    飲酒時間和開車時間有一定間距，從外觀尚未聞到酒味，但
    經酒測後發現有酒測值等語，此亦為被告所不否認，足證被
    告當時之注意力已無法集中；復佐以被告於本院審理中自承
    ：「( 問：是否喝完麻油雞會影響到你的駕駛？我是早上8
    點多喝的，到了中午肇事，當天又是下雨天，他突然衝過來
    ，我才緊急煞車，可能喝了一點會影響我的反應。」等語(
    見本院卷第20頁背面) ，足認被告確已因飲酒而致其駕駛技
    巧發生障礙，視覺及行為反應能力減低，而達不能安全駕駛
    動力交通工具無疑。綜上，被告上開任意性之自白，既有前
    揭證據可佐，核與事實相符，應堪信為真實。從而，本案事
    證已臻明確，被告上開犯行，洵堪認定。
三、核被告鍾孟勳上開所為，係犯刑法第185 條之3 不能安全駕
    駛動力交通工具罪。又被告有如前揭事實欄所載論罪科行執
    行之前科紀錄，有臺灣高等法院被告前案紀錄表1 份附卷可
    查，其於有期徒刑執行完畢後，5 年以內故意再犯本件有期
    徒刑以上刑之罪，為累犯，應依刑法第47條第1 項之規定，
    加重其刑。爰審酌被告於酒後仍駕駛其所有之車牌號碼8M-6
    659 號自用小客車，行駛於屏東縣九如鄉○○路之有人車往
    來之一般鄉道之地區，對於法益產生危險之程度非輕，與其
    犯罪除形成公眾交通往來之危險，並因與被害人陳啟明所駕
    駛之自用小客車發生擦撞，衍生本件交通事故，所為誠屬不
    該，惟念及其於犯罪後於本院審理中已知坦承犯行，態度尚
    可，暨衡及被告之素行、智識能力、生活狀況、犯罪所生之
    損害，對於公共安全造成危害之程度等一切情狀，量處如主
    文所示之刑，並依被告之教育程度為高美護工畢業，家庭經
    濟狀況為貧寒（見警詢筆錄受詢問人欄所載，警卷第6 頁）
    ，及本件犯罪所生損害等情，諭知如主文所示之易科罰金折
    算標準。
據上論斷，應依刑事訴訟法第273 條之1 第1 項、第284 條之1
、第299 條第1 項前段，刑法第185 條之3 、第47條第1 項、第
41條第1 項前段，判決如主文。
本案經檢察官鍾佩真到庭執行職務。
中    華    民    國   100    年    1    月    31    日
                  刑事第二庭   法  官   許瑜容
以上正本證明與原本無異。
如不服本判決應於收受本判決送達後十日內向本院提出上訴書狀
，其敘述上訴理由者，並得於提起上訴後十日內向本院補提理由
書狀（均須按他造當事人之人數附繕本）「切勿逕送上級法院」
中    華    民    國    100   年    1     月    31    日
                               書記官   龔惠婷
附錄本案論罪科刑法條全文：
中華民國刑法第185條之3
服用毒品、麻醉藥品、酒類或其他相類之物，不能安全駕駛動力
交通工具而駕駛者，處一年以下有期徒刑、拘役或科或併科十五
萬元以下罰金。